
---
title: "Répartition des milliardaires dans le monde"
author: "Marco Orfao"
---

# Répartition des milliardaires dans le monde


<details>
<summary>Question et problème étudié</summary>

On cherche à comprendre la répartition géographique des milliardaires afin de voir si elle est concentrée dans certains pays ou régions du monde.
On s’attend à ce que les milliardaires soient fortement concentrés dans les pays les plus riches et économiquement développés, notamment les États-Unis, la Chine, l’Allemagne, la France et le Royaume-Uni. 
Ces pays offrent des écosystèmes favorables à la création de richesse, avec des marchés financiers matures, des infrastructures solides et des opportunités d’affaires.

Le choix du diagramme se portera sur une carte du monde avec des points représentant les villes où résident les milliardaires, la taille des points étant proportionnelle au nombre de milliardaires dans chaque ville. 
Cette visualisation permettra de mettre en évidence les zones de forte concentration de milliardaires à travers le monde.

</details>

## Initialisation des bibliothèques et chargement des données

```{r}

# Chargement des bibliothèques principales
library(ggplot2)
library(tidyverse)
library(dplyr)

# Chargement des bibliothèques pour la géocodification et les données géographiques
library(tidygeocoder)
library(sf)
library(rnaturalearth)
library(here)

world <- ne_countries(scale = "medium", returnclass = "sf")

# Chargement du dataset
dataset <- read_csv(here("data", "Billionaires_Statistics_Dataset.csv"))

#dataset <- read_csv("./data/Billionaires_Statistics_Dataset.csv")

```

## Préparation des données (filtres et géocodification)


```{r}

# Filtrage des données pour ne conserver que les villes et pays valides
# Compte le nombre de milliardaires par ville pour former des groupes uniques
villes <- dataset %>% filter(
    !is.na(city), city != "",
    !is.na(country), country != ""
  ) %>% count(city, country, sort = TRUE)

# Géocodification des villes pour obtenir les coordonnées (latitude et longitude)
villes_geo <- villes %>%
  mutate(location = paste(city, country, sep = ", ")) %>%
  geocode(location, method = "osm", lat = lat, long = lon) %>%
  # Filtrage pour ne conserver que les villes trouvées
  filter(!is.na(lat), !is.na(lon))
```


## Paramétrage du diagramme et sauvegarde de l'image

```{r}
diagramme <- ggplot() +
  geom_sf(data = world, fill = "white", color = "grey80") +
  geom_point(
    data = villes_geo,
    aes(x = lon, y = lat, size = n),
    color = "darkblue",
    alpha = 0.7
  ) +
  scale_size(
    name = "Nombre de milliardaires",
    range = c(0.1, 3),
    trans = "log",
    breaks = c(1,4,8,16,32, 64),
    labels = c("1", "4", "8", "16", "32", "64+")
  ) +
  labs(title = "Répartition des milliardaires dans le monde") +
  theme_void()


diagramme

#ggsave("map.png", diagramme, width = 10, height = 6, bg = "white")
```


<details>
<summary>Interprétation et réponse</summary>

Les données confirment globalement nos hypothèses. En majorité, on retrouve les milliardaires dans les pays les plus riches et économiquement développés, que ce soit aux États-Unis, en Chine et en Europe de l’Ouest.
Cependant, on observe aussi des concentrations significatives dans des pays émergents comme l’Inde, qui a vu une croissance économique rapide ces dernières années, créant ainsi de nouvelles opportunités pour la création de richesse. 

</details>