
---
title: "Répartition de l'âge des milliardaires en 2023"
author: "Marco Orfao"
---

# Répartition de l'âge des milliardaires en 2023


<details>
<summary>Question et problème étudié</summary>

On cherche à comprendre la répartition de l'âge des milliardaires en 2023, afin de voir si elle est concentrée dans certaines tranches d'âge ou si elle est plus uniformément répartie.
On s'attends à ce que la majorité des milliardaires soient âgés de 50 à 70 ans, car c'est généralement à cet âge que les individus ont eu suffisamment de temps pour accumuler une grande richesse. 
Cependant, il est également possible de trouver des milliardaires plus jeunes, notamment dans le secteur de la technologie, où des entrepreneurs peuvent atteindre une grande richesse à un âge relativement jeune.

Le choix du diagramme se portera sur un histogramme de l'âge des milliardaires, avec des barres représentant le nombre de milliardaires dans différentes tranches d'âge (par exemple, 0-20 ans, 21-30 ans, etc.).
Cette visualisation permettra de mettre en évidence les tranches d'âge les plus représentées parmi les milliardaires en 2023.

</details>

## Initialisation des bibliothèques et chargement des données

```{r}

# Chargement des bibliothèques principales
library(ggplot2)
library(tidyverse)

# Chargement du dataset
dataset <- read.csv("./data/Billionaires_Statistics_Dataset.csv")

```

## Préparation des données (filtres)


```{r}
# Suppression des âges manquants
ages <- dataset %>%
  filter(!is.na(age))
```


## Paramétrage du diagramme et sauvegarde de l'image

```{r}
diagramme <- ggplot(
  ages,
  aes(x = age)
) +

  geom_histogram(
    binwidth = 1,
    fill = "darkblue",
    color = "white"
  ) +

  labs(
    title = "Répartition de l'âge des milliardaires en 2023",
    x = "Âge",
    y = "Nombre de milliardaires"
  ) +

  theme_minimal()

ggsave(
  "age_histogram.png",
  plot = diagramme, width = 8, height = 6
)
```


<details>
<summary>Interprétation et réponse</summary>

Comme nous le pensions, la majorité des milliardaires étaient âgés d'environ 48 à 83 ans, avec une concentration plus forte entre 50 et 70 ans.
Cependant, on observe aussi une présence significative de milliardaires plus jeunes, notamment dans la tranche d'âge de 30 à 40 ans, ce qui peut être attribué à la montée en puissance du secteur de la technologie et à l'émergence de jeunes entrepreneurs qui ont réussi à accumuler une grande richesse rapidement.

</details>